【裁判字號】    98,抗,32
【裁判日期】    980213
【裁判案由】    損害賠償
【裁判全文】
臺灣高等法院臺南分院民事裁定    98年度抗字第32號
抗  告  人
即  原  告  甲○○
相  對  人
即  被  告  經濟部水利署第五河川局
法定代理人  乙○○
抗告人因與相對人間請求國家賠償事件，對於中華民國98年1月6
日臺灣嘉義地方法院98年度補字第16號裁定提起抗告，本院裁定
如下：
    主  文
原裁定廢棄，發回臺灣嘉義地方法院。
    理  由
一、本件抗告意旨略以：抗告人即原告所剷除被告所有之地上物
    價額非不能估算，僅因相對人即被告不提供查估之資料，而
    受託查估之機構─中國生產力中心亦以需被告或法院函詢方
    願提供。是以，本件得命被告提出書證，或由原告聲請傳訊
    生產力中心為證，即可知本件訴訟標的價格。按不論是客觀
    或主觀不能，與「不知」尚有區別，故「暫時不知」或「永
    久不知」均不能稱為「不能」。況當事人對聲明隨時可以擴
    張或減縮之，原裁定誤將民事訴訟法第77條之12「訴訟標的
    不能核定者」之規定，解讀為「不知」，顯有不當，爰提起
    本件抗告，並求為廢棄等語。
二、按民事訴訟法第77條之12所謂訴訟標的之價額不能核定，係
    指法院在客觀上不能依民事訴訟法第77之1第2項規定核定訴
    訟標的價額而言，而依同條第3項之規定，法院因核定訴訟
    標的之價額，本得依職權調查證據。倘法院在客觀上可得依
    職權調查資以計算核定其訴訟標的價額者，即不得僅以當事
    人未配合鑑定或當事人未舉證證明，遂謂訴訟標的之價額不
    能核定。本件抗告人起訴請求「一、被告應協同原告計算坐
    落嘉義市○路○段514-3、515-1、517地號上，為被告鏟除
    之地上物價額。二、被告應將上項聲明計算之價額補償原告
    」，並分別於民國（下同）97年9月18日、97年10月16日向
    原受託查估單位即財團法人中國生產力中心查詢有關本件訴
    訟標的之查估資料，惟均因財團法人中國生產力中心以未得
    被告之同意不便提供為由，而無從得知本件訴訟標的價額（
    見原審卷第11-15頁）。準此，本件原告所請求之訴訟標的
    在客觀上尚非不能評價，僅因原查估單位礙於業務規範及保
    密原則不便提供，原法院僅以抗告人不知，亦未提出任何有
    關訴訟費用之計算依據，遽認其訴訟標的之價額不能核定，
    而依民事訴訟法第77條之12之規定，認本件訴訟標的價額為
    新台幣（下同）165萬元，應繳第一審裁判費為17,335元，
    適用法規即有不當；抗告意旨指摘原裁定不當，求予廢棄改
    判，為有理由，爰由本院將原裁定廢棄，並發回原法院另為
    妥適之處理。
三、據上論結，本件抗告為有理由，爰依民事訴訟法第492條規
    定，裁定如主文。
中    華    民    國    98    年     2    月    13    日
                  民事第四庭    審判長法  官  王惠一
                                      法  官  林永茂
                                      法  官  王浦傑
上為正本係照原本作成。
如不服本裁定，僅得於收受本裁定正本送達後10日內以適用法規
顯有錯誤為理由，向本院提出再抗告狀（須附繕本）依法應繳納
抗告費新台幣1千元，並委任律師為訴訟代理人始可再抗告。
中    華    民    國    98    年     2    月    16    日
                                      書記官  廖英琇
【附記】
民事訴訟法第495條之1第2項準用同法第466條之1第1、2項規定
：
(1)對於第二審判決上訴，上訴人應委任律師為訴訟代理人。但上
  訴人或其法定代理人具有律師資格者，不在此限。
(2)上訴人之配偶、三親等內之血親、二親等內之姻親，或上訴人
  為法人、中央或地方機關時，其所屬專任人員具有律師資格並
  經法院認為適當者，亦得為第三審訴訟代理人。
民事訴訟法第466條之2：
  上訴人無資力委任訴訟代理人者，得依訴訟救助之規定，聲請
  第三審法院為之選任律師為其訴訟代理人。


司法院資訊處製作；財團法人民間司法改革基金會備份。
